【裁判字號】    97,易,930
【裁判日期】    971218
【裁判案由】    家庭暴力防治法
【裁判全文】
臺灣雲林地方法院刑事判決               97年度易字第930號
公  訴  人  臺灣雲林地方法院檢察署檢察官
被      告  甲○○
上列被告因違反家庭暴力防治法案件，經檢察官提起公訴（97年
度偵字第4069號），本院判決如下：
    主  文
甲○○違反法院依家庭暴力防治法第十四條第一項所為禁止直接
為騷擾之聯絡行為之民事通常保護令裁定，處拘役伍拾玖日，如
易科罰金，以新臺幣壹仟元折算壹日，緩刑貳年，緩刑期間付保
護管束。
其餘被訴違反保護令罪部分無罪。
    事實及理由
壹、程序方面：
一、本件為刑事訴訟法第376 條第1 款所列案件，依同法第284
    條之1 規定，由法官一人獨任審判，先予敘明。
二、按被告以外之人於審判外之言詞或書面陳述，除法律有規定
    者外，不得作為證據，刑事訴訟法第159 條第1 項固有明文
    。惟被告以外之人於審判外之陳述，雖不符合刑事訴訟法第
    15 9條之1 至第159 條之4 規定（即例外得為證據之情形）
    ，而經
    當事人於審判程序同意作為證據，法院審酌該言詞陳述或書
    面陳述作成時之情況，認為適當者，亦得為證據，刑事訴訟
    法第159 條之5 第1 項定有明文。本案被告甲○○對於公訴
    人所提出之全部書面均同意作為證據使用，本院審酌上開書
    面陳述作成時之情況，並無不適當之情形，故均得作為證據
    。
貳、實體方面：
一、有罪部分：
  (一)構成犯罪之事實：
    甲○○為乙○○之前配偶（已於民國96年05月01日協議離婚
    ，並辦妥戶籍登記），係家庭暴力防治法第3 條第1 款所指
    之家庭成員。又甲○○前因家庭暴力事件，經本院於96年12
    月17日，以96年度家護字第591 號民事通常保護令，裁定命
    甲○○不得直接或間接對於乙○○為騷擾之聯絡行為，該保
    護令有效期間為1 年，並經雲林縣警察局虎尾分局家暴官於
    96 年12 月31日對其告誡執行。緣甲○○於97年03月15日下
    午，駕駛自用小客車搭載其子女林緯勳、林宜臻，由雲林縣
    虎尾鎮○○道駛上臺78線快速道路，由西往東方向行駛，於
    同日下午03時30分許，途經該路虎尾、斗六交流道間某處，
    偶遇乙○○駕駛車牌號碼6966-SX 號自用小客車自其後方駛
    來，詎甲○○竟基於違反上開保護令之犯意，以減速、變換
    車道阻擋後車之方式，迫使乙○○停車上前與其理論，甲○
    ○則未予回應，旋即乙○○又駕車離去，甲○○見狀亦驅車
    上前追趕，於乙○○駛下斗六交流道，欲再駛上斗六交流道
    時，甲○○又駕車橫擋在乙○○車前，致乙○○無法開車，
    乃下車與甲○○理論，以此方式直接騷擾乙○○，而違反上
    開本院所核發之民事通常保護令。
  (二)認定犯罪事實所憑之證據及理由：
    訊據被告甲○○固坦承於上開時間、地點，駕車偶遇告訴人
    乙○○，惟矢口否認有公訴人所指騷擾告訴人之犯行，辯稱
    ：當時我車行駛在內車道，告訴人的車行駛在外車道，我車
    上有小孩，小孩看見他母親，因小孩的情緒激動，我為了停
    車下來，才減速、變換車道停在路肩，並無騷擾告訴人的意
    思云云。惟查，上開犯罪事實業據告訴人於警詢中指訴甚詳
    ，核與證人即被告與告訴人之女林宜臻於檢察官偵訊時證述
    相符，並有告訴人所使用0000000000號行動電話於97年03月
    15日之通聯紀錄在卷可憑，足認告訴人之指訴可採。此外，
    復有被告與告訴人之離婚協議書、本院96年度家護字第591
    號民事通常保護令、雲林縣警察局虎尾分局保護令執行紀錄
    表在卷可參。本件事證明確，被告上開辯解並非可採，自應
    依法予以論罪科刑。
  (三)論罪科刑之理由：
  1.按所謂騷擾，指任何打擾、警告、嘲弄或辱罵他人之言語、
    動作或製造使人心生畏怖情境之行為，家庭暴力防治法第2
    條第3 款定有明文。本件被告駕駛車輛，以減速、變換車道
    ，或驅車追逐橫擋在前等方式，阻擋告訴人所駕駛之車輛，
    顯然已打擾到告訴人，故核被告所為，係犯家庭暴力防治法
    第61條第2 款違反法院依第14條第1 項第2 款所為禁止騷擾
    之聯絡行為裁定之違反民事通常保護令罪。被告多次阻擋告
    訴人行車之行為，係基於同一違反保護令犯意下所為之接續
    行為，為接續犯。
  2.爰審酌被告並無任何犯罪前科，有臺灣高等法院被告前案紀
    錄表在卷可憑，素行良好，與告訴人雖已於96年05月01日協
    議離婚，但尚有兩名子女之牽連，因其從事警察職務，平日
    壓力較大，於本案之犯罪動機、目的，所用手段較危險，令
    告訴人受有困擾，而被告為警專畢業，教育、智識程度不低
    ，身為警察人員，更應守法，且與告訴人既已離婚，本應好
    聚好散，不應有何失序行為，於犯後已與告訴人和解，告訴
    人請求從輕量刑，但被告猶否認犯行之態度等一切情狀，量
    處如主文所示之刑，並諭知易科罰金之折算標準。
  3.查被告未曾因故意犯罪受有期徒刑以上刑之宣告，有上開前
    案紀錄表在卷可憑，因一時失慮，致罹刑章，犯後已與告訴
    人達成和解，業經告訴人當庭陳明在卷，告訴人亦對被告求
    情，是被告經此偵審及科刑宣告之教訓後，應知警惕，因認
    對其所宣告之刑，以暫不執行為適當，爰依刑法第74條第1
    項第1 款規定，併予宣告緩刑2 年，緩刑期間併依家庭暴力
    防治法第38條第1 項規定付保護管束，以啟自新。
二、無罪部分：
  (一)公訴意旨略以：被告於97年06月19日下午04時許，駕車載送
    其女林宜臻至告訴人位在雲林縣虎尾鎮○○路○ 段545 號住
    處外，於林宜臻下車進入告訴人住處前，囑咐林宜臻為其轉
    達希告訴人出面與其商談事情，林宜臻旋依指示入內轉告告
    訴人，而告訴人聽聞後，雖請林宜臻至屋外為伊傳話婉拒，
    然被告仍不死心，再次吩咐林宜臻為其轉達見面之要求，告
    訴人不得已乃步出住處，站立車旁而與坐在車內之被告對話
    ，惟被告隨即另以不宜讓林宜臻聽聞談話內容為由，促使告
    訴人進入車內談判有關林緯勳之監護權及扶養變更登記等事
    項，告訴人即藉此方式騷擾告訴人，而違反上開保護令，因
    認被告此部分亦另犯家庭暴力防治法第61條第2 款之違反保
    護令罪云云。
  (二)按犯罪事實應依證據認定之，無證據不得認定犯罪事實，刑
    事訴訟法第154 條第2 項定有明文。是認定犯罪事實，須依
    證據，而所謂證據，係指合法之積極證據就犯罪事實能為具
    體之證明者而言。刑事訴訟法第161 條第1 項規定：檢察官
    就被告犯罪事實，應負舉證責任，並指出證明之方法。因此
    ，檢察官對於起訴之犯罪事實，應負提出證據及說服之實質
    舉證責任。倘其所提出之證據，不足為被告有罪之積極證明
    ，或其指出證明之方法，無從說服法院以形成被告有罪之心
    證，基於無罪推定之原則，自應為被告無罪判決之諭知，最
    高法院著有92年度臺上字第128 號判例可資參照。
  (三)公訴人認被告另涉犯上開違反家庭保護令罪，無非係以告訴
    人之指訴、證人林宜臻之證述、離婚協議書、本院96年度家
    護字第591 號民事通常保護令及雲林縣警察局虎尾分局保護
    令執行紀錄表等為主要論據。訊之被告固坦承於上開時間、
    地點，囑咐其女林宜臻向告訴人轉達，希望告訴人出面與其
    商談事情，經林宜臻入內轉達告訴人後，告訴人即請林宜臻
    至屋外傳話婉拒，被告乃再次吩附林宜臻轉達見面之要求，
    告訴人遂步出住處，在其車旁與其對話，進而因其要求不宜
    讓林宜臻聽聞談話內容，乃促使告訴人坐入其車內對談等事
    實，惟堅決否認有何違反家庭保護令之犯行，辯稱：當時是
    想要跟告訴人談兒子監護權的事情，我女兒請告訴人出來談
    ，告訴人不願意，我認為我女兒的表達能力不好，再找我女
    兒去找她母親，要談監護權的事，告訴人才出來，我並沒有
    要騷擾告訴人的意思等語。
  (四)按所謂騷擾，指任何打擾、警告、嘲弄或辱罵他人之言語、
    動作或製造使人心生畏怖情境之行為。是若行為非屬「打擾
    」、「警告」、「嘲弄」或「辱罵」，並未能使人有「心生
    畏怖」情境，應難以該罪相繩。又所謂「打擾」係指擾亂、
    驚動之意思。本件被告於上開時間、地點，透過其女兒林宜
    臻轉達要求與告訴人見面談話，目的是要洽談有關被告及告
    訴人雙方兒子林緯勳之監護權等事宜，業據被告供述在卷，
    核與告訴人於警詢及檢察官訊問時證述相符，堪認可採。且
    告訴人於警詢及檢察官訊問時，亦已證述當時與被告談了5
    至10鐘後，雙方口頭上已有達成共識等語在卷，足見被告與
    告訴人當時在車上確有洽談雙方兒子之監護權事宜，是被告
    上開行為並非出於擾亂、驚動告訴人之目的，要難認屬「打
    擾」告訴人。又告訴人當時若不願與被告洽談，本可嚴詞拒
    絕，即行離去，何須進入被告車內與被告商談數分鐘。復本
    院96年度家護字第591 號民事通常保護令僅禁止被告對告訴
    人為直接或間接之騷擾聯絡行為，並未禁止被告與告訴人就
    彼此間存在之問題、糾紛，進行洽談、接觸，且被告上開行
    為亦非屬「警告」、「嘲弄」、「辱罵」之言語、動作，或
    製造「使人心生畏怖情境」之行為，是公訴人以被告與告訴
    人有上開接觸行為，而遽認係家庭暴力防治法所欲規範之「
    騷擾」聯絡行為，要難認可採。
  (五)綜上所述，本件此部分依公訴人提出之證據及說明，經本院
    調查結果，尚難認被告有何家庭暴力防治法第61條第2 款所
    定違反保護令之犯行，揆諸上開法條及判例說明，此部分自
    應為被告無罪判決之諭知。
、應適用之法律：
一、刑事訴訟法第284 條之1 、第299 條第1 項前段、第301 條
    第1 項。
二、家庭暴力防治法第61條第2款、第38條第1項。
三、刑法第11條前段、第41條第1項前段、第74條第1項第1款。
本案經檢察官江柏青到庭執行職務。
中    華    民    國    97    年    12    月    18    日
                  刑事第六庭    法  官  廖國勝
以上正本證明與原本無異。
如不服本判決應於判決送達後10日內向本院提出上訴書狀，並應
敘述具體理由；其未敘述上訴理由者，應於上訴期間屆滿後20日
內向本院補提理由書（均須按他造當事人之人數附繕本）「切勿
逕送上級法院」。
                                書記官  李松坤
中    華    民    國    97    年    12    月    18    日
【附錄本案論罪科刑法條全文】家庭暴力防治法第61條：
違反法院依第14條第1 項、第16條第3 項所為之下列裁定者，為
本法所稱違反保護令罪，處3 年以下有期徒刑、拘役或科或併科
新臺幣10萬元以下罰金：
一、禁止實施家庭暴力。
二、禁止騷擾、接觸、跟蹤、通話、通信或其他非必要之聯絡行
    為。
三、遷出住居所。
四、遠離住居所、工作場所、學校或其他特定場所。
五、完成加害人處遇計畫。


司法院資訊處製作；財團法人民間司法改革基金會備份。
